【裁判字號】    92,交上易,248
【裁判日期】    920212
【裁判案由】    業務過失傷害
【裁判全文】
臺灣高等法院高雄分院刑事判決                  九十二年度交上易字第二四八號
    上  訴  人    台灣高雄地方法院檢察署檢察官
    上  訴  人
    即  被  告    丁○○
右上訴人等因被告業務過失傷害案件，不服臺灣高雄地方法院九十二年度交易字第二
八三號中華民國九十二年十月二十四第一審判決（聲請簡易判決處刑案號：臺灣高雄
地方法院檢察署九十二年度偵字第一四四九七號；經台灣高雄地方法院認不宜以簡易
判決處刑，改依通常程序審理），提起上訴，本院判決如左：
    主  文
上訴駁回。
丁○○緩刑貳年。
    事  實
一、丁○○考領有普通小型車之駕駛執照，平日受僱於「新崛江建設股份有限甲司」
    擔任工讀生一職，並以在工地懸掛該甲司所製作之廣告招牌為其主要業務，而駕
    駛載運該廣告招牌至工地懸掛為其附隨業務，係以從事駕駛為附隨業務之人，於
    民國（下同）九十一年十二月十四日凌晨一時十分許，駕駛車牌號碼ＹＬ─七五
    八二號自用小貨車，為該甲司載運廣告招牌至高雄縣鳳山市○○路○段三九二號
    附近工地，欲尋找適當地點懸掛廣告招牌時，本應注意汽車停車時，不得併排停
    車，且當時天候晴朗、夜間有照明、路面狀態乾燥無缺陷、視距良好，依其智識
    、能力又無不能注意之情事，竟疏未注意及此，即貿然將上開小貨車併排停靠在
    高雄縣鳳山市○○路○段三九二號前汽車道上，適有乙○○騎乘車牌號碼ＯＮＳ
    ─四四三號重型機車後載其弟丙○○通過上開路段時，亦疏未注意車前狀況，隨
    時採取必要之安全措施，致閃避不及，自後方以機車右煞車桿撞及上開小貨車左
    後車斗後人車倒地，造成乙○○受有右食指尖截斷之傷害、丙○○受有右踝骨挫
    傷之傷害。丁○○肇事後立即撥打一一九電話報案，並留在肇事現場，對未發覺
    之犯罪，主動向到場處理之警員坦承肇事，而接受裁判。
二、案經乙○○、丙○○訴由臺灣高雄地方法院檢察署檢察官偵查後聲請簡易判決處
    刑，經台灣高雄地方法院認不宜以簡易判決處刑，改依通常程序審理。
    理  由
一、右揭犯罪事實，業據上訴人即被告丁○○（下稱被告）於警詢、偵查、原審及本
    院審理中均坦承不諱，核與告訴人乙○○、丙○○於偵查中指訴之情節相符，並
    有道路交通事故調查報告表一份、現場相片八張及長庚紀念醫院診斷證明書二紙
    附卷可稽。按汽車停車時，不得併排停車，道路交通安全規則第一百十二條第十
    款定有明文。被告既考領有駕駛執照，有駕駛執照影本一份在卷可查，理應注意
    上開規定，且依當時天候晴朗、夜間有照明、路面狀態乾燥無缺陷、視距良好，
    依其智識、能力又無不能注意之情事，竟疏未注意及此，因而肇事，自有應注意
    、能注意而未注意之過失。而告訴人乙○○、丙○○因本件車禍事故受有前揭傷
    害，與被告之過失駕駛行為亦有相當因果關係。至告訴人乙○○騎乘機車通過上
    開路段時，亦疏未注意車前狀況，隨時採取必要之安全措施，致不及閃避，雖就
    本件事故之發生與有過失，然被告仍不得以此解免過失之責。又告訴人於本院準
    備程序陳稱被告當時是倒車準備要併排，不是已經併排云云，但其於偵查中指稱
    被告係將自小貨車併排，停於鳳山市○○路○段三九二號前汽車道上等情（見九
    十二年度發查字第三二九九號卷第三頁正面），於原審又陳稱：我沒有注意到他
    是停著還是倒退，我感覺好像是有倒退云云（見交簡卷第十一頁），足見告訴人
    乙○○當時並未注意被告是倒車中或是已停妥車子，況被告亦主張其倒車時有顯
    示警示燈，而告訴人陳稱不知是否有警示燈云云（見本院準備程序筆錄），故應
    以被告親歷其事而坦承之事實為可採；至於上開道路交通事故調查報告表雖記載
    被告當時係倒車等語，但據該調查表填表人即證人吳育融於原審證稱：是事發後
    ，請被告到警局製作筆錄，他有承認是在倒車狀態等語（見原審卷第三十八頁）
    ，係聽聞被告而來，但此與被告前開於警詢、偵查、原審及本院審理之供述不合
    ，應以被告前開供述為可採。綜上所述，本案事證明確，被告犯行應堪認定。
二、按刑法上所謂業務，係指個人基於其社會地位繼續反覆所執行之事務，包括主要
    業務及其附隨之準備與輔助事務在內。此項附隨之事務，並非漫無限制，必須與
    其主要業務有直接、密切之關係者，始可包含在業務概念中，而認其屬業務之範
    圍（最高法院八十九年台上字第八Ｏ七五號判例參照）。查被告丁○○平日受僱
    於「新崛江建設股份有限甲司」擔任工讀生一職，該甲司係從事製作廣告招牌之
    業務，又因該甲司並未僱用司機，甲司有需要時，被告均須自行駕車，載運廣告
    招牌至工地，在被告任職之半年內已達七、八次之多，本案發生時，被告係駕駛
    向他人借用之自用小貨車，為該甲司載運廣告招牌至案發地點附近工地，正欲尋
    找適當地點懸掛廣告招牌等情，業據被告於警詢及原審審理中供述在卷，顯見被
    告係以在工地懸掛該甲司所製作之廣告招牌為主要業務，而駕駛載運該廣告招牌
    至工地懸掛為其附隨業務，係以從事駕駛為附隨業務之人，核被告所為，係犯刑
    法第二百八十四條第二項前段之業務過失傷害罪。甲訴意旨漏未斟酌此點，而認
    被告係犯同條第一項前段之普通過失傷害罪，尚有未洽，惟其基本事實同一，本
    院自應予以審理，並變更其起訴法條。被告以一過失行為，同時致告訴人乙○○
    、丙○○二人受傷，觸犯二過失傷害罪，為想像競合犯，應依刑法第五十五條之
    規定從一重之過失傷害罪處斷。另被告於肇事後上開犯行未被發覺前，即撥打一
    一九電話報案，並留在肇事現場，對未發覺之犯罪，主動向到場處理之警員坦承
    肇事，而接受裁判，業據證人即到場處理警員吳育融於原審審理證述及被告供述
    在卷，被告係自首犯罪，應依刑法第六十二條規定減輕其刑。
三、原審以被告罪證明確，適用刑法第二百八十四條第二項前段、第五十五條、第六
    十二條、第四十一條第一項，罰金罰鍰提高標準條第一條前段、第二條規定，審
    酌被告駕車未注意上開交通規則，因而肇事，致告訴人二人受有前揭傷害，且因
    經濟狀況不佳，迄今未與告訴人二人達成和解，惟念其並無前科，素行良好，目
    前尚在求學階段，有被告全國前案紀錄表及四技二專考生錄取分發單影本各一份
    在卷足按，犯後並坦承犯行，態度尚佳，及告訴人乙○○就本件車禍之發生亦與
    有過失等一切情狀，量處有期徒刑二月，並諭知易科罰金之折算標準。原審認事
    用法核無違誤，量刑亦稱妥適，被告上訴意旨以原審量刑過重，檢察官上訴意旨
    檢附告訴人聲請上訴理由書以被告迄今尚未和解、賠償告訴人之損害，原審量刑
    過輕云云，而均指摘原判決不當，為無理由，應予駁回。
四、查被告未曾受有期徒刑以上刑之宣告，此有台灣高等法院被告全國前案紀錄表可
    查，其因一時疏忽致犯本案，經此偵審教訓，當知警惕而無再犯之虞，且其已與
    告訴人達成和解，告訴人亦表示不願追究，有和解書一紙在卷可憑，本院認所宣
    告之刑以暫不執行為適當，爰依法宣告緩刑二年，以勵自新。
據上論結，應依刑事訴訟法第三百六十八條，刑法第七十四條第一款，判決如主文。
本案經檢察官王登榮到庭執行職務。
中      華      民      國    九十二    年      二      月     十二     日
                              臺灣高等法院高雄分院刑事第五庭
                                  審判長法官  曾永宗
                                        法官  涂裕斗
                                        法官  邱永貴
右正本證明與原本無異。
不得上訴。
                                  法院書記官  梁雅華
中    華    民    國      九十三      年      二      月    十二    日
附錄：本判決論罪科刑法條：
中華民國刑法第二百八十四條
 (過失傷害罪)
從事業務之人，因業務上之過失傷害人者，處一年以下有期徒刑、拘役或
一千元以下罰金，致重傷者，處三年以下有期徒刑、拘役或二千元以下罰
金。


司法院資訊處製作；財團法人民間司法改革基金會備份。
